【裁判字號】    94,重選上更(三),61
【裁判日期】    950315
【裁判案由】    違反公職人員選舉罷免法
【裁判全文】
臺灣高等法院臺中分院刑事判決
上  訴  人  臺灣台中地方法院檢察署檢察官
上  訴  人
即  被  告  己○○
            丙○○
共      同
選任辯護人  羅豐胤  律師
            黃靖閔  律師
上  訴  人
即  被  告  戊○○
上列上訴人等因被告等違反公職人員選舉罷免法案件，不服臺灣
臺中地方法院91年5月9日第一審判決 （民國91年度訴字第428號
，起訴案號：臺灣台中法院檢察署91年度選偵字第29、39、40、
42、52號 ），提起上訴，後經最高法院第3次發回更審，本院判
決如下：
    主  文
原判決關於己○○、丙○○部分、戊○○意圖漁利包攬對於有投
票權之人交付賄賂而約其投票權為一定行使之事務部分，均撤銷
。
己○○共同對於有投票權之人，交付賄賂，而約其投票權為一定
之行使，處有期徒刑壹年肆月，併科罰金新臺幣壹佰萬元，罰金
如易服勞役，以罰金總額與陸個月之日數比例折算。褫奪公權
年。扣案之新臺幣伍萬貳仟元及己○○競選文宣壹佰捌拾陸張，
均沒收。
丙○○共同對於有投票權之人，交付賄賂，而約其投票權為一定
之行使，處有期徒刑壹年，併科罰金新臺幣伍拾萬元，罰金如易
服勞役，以罰金總額與陸個月之日數比例折算。褫奪公權貳年。
扣案之新臺幣伍萬貳仟元及己○○競選文宣壹佰捌拾陸張，均沒
收。
戊○○共同意圖漁利，包攬對於有投票權之人，交付賄賂，而約
其投票權為一定行使之事務，累犯，處有期徒刑壹年壹月。褫奪
公權貳年。扣案之新臺幣伍萬貳仟元及選舉人名冊影本壹份，均
沒收。
    事  實
一、甲○○（已判刑確定）係臺中市○區○○路219號「蓮花會
    館」之負責人，其另承租同路215號房屋，作為販賣宗教文
    物之用。辛○○（綽號阿懋，業經原審法院判處有期徒刑10
    月，褫奪公權2年，緩刑3年確定），係計程車司機，靠行設
    籍於同市○區○○路239號1樓之「飛狗交通事業有限公司」
    （以下簡稱為飛狗交通公司）。民國（下同）90年7、8月間
    ，辛○○因經常駕駛計程車搭載甲○○，兩人因此結識，辛○○並稱呼甲○○為「師姐」。另戊○○曾於80年間，因犯
    重傷害案件，經臺灣臺中地方法院判處有期徒刑8年，後上
    訴本院及最高法院，均經駁回上訴，於同年7月30日確定，
    於83年6月22日假釋出獄，交付保護管束，並於88年7月3日
    假釋期滿執行完畢；又於90年間因業務侵占案件，經臺灣臺
    中地方法院判處有期徒刑6月，如易科罰金以3百元折算1日
    ，於90年11月23日以易科罰金執行完畢。戊○○與乙○○為
    鄰居，並均與辛○○認識。丙○○與己○○倆為夫妻。
二、緣第15屆臺中市議會議員選舉於91年1月26日舉行，己○○
    為臺中市第3選區（東區、南區）登記第9號之市議員候選人
    ，其因選情告急，除向甲○○表示希望代為向選區內之選民
    拉票之外，亦向甲○○表示：如有管道，願以每票新臺幣（
    下同）500元之代價向選區內有投票權之選民買票之意。甲○○約於同月20日至21日之間，在乘坐辛○○所駕駛之計程
    車時，向辛○○告知此情。辛○○應允之，其與甲○○、己○○、及丙○○（即己○○之配偶）4人，乃共同基於對於
    有投票權之人交付賄賂，而約其投票權為一定之行使之犯意
    聯絡，先由辛○○於91年1月22日攜帶己○○之競選文宣，
    向乙○○（業經原審法院判刑確定）、戊○○2人探詢是否
    同意替己○○買票。乙○○、戊○○2人均表同意，其等2人
    隨即共同基於意圖漁利，包攬對於有投票權之人，交付賄賂
    ，而約其投票權為一定行使（即投票支持己○○）之事務之
    犯意聯絡，同時戊○○並有與其戶內有投票權之張蕭阿絨、
    張嘉浤、張雅婷等3人基於收受1票500元賄賂而投票支持己○○之犯意聯絡，推由乙○○著手製作其等2人所知同意賣
    票之選舉人名冊，辛○○並於91年1月22日晚上7時至9時間
    ，駕駛計程車前往臺中市○區○○路393號4樓即乙○○之住
    處，向乙○○、及戊○○取得包含：「設籍在同市○區○○路84巷5弄2之2號3樓戶內投票權人乙○○、林美秀、林秀
    娥等3人；設籍同市○區○○路393號4樓之1戶內投票權人
    戊○○、張蕭阿絨、張嘉浤、張雅婷等4人；設籍臺中市
    ○區○○路297之1號戶內投票權人林金春、林玉蘭、許惠婷
    等3人；設籍同市○區○○路393號4樓之2戶內投票權人江
    進安、陳月雲2人；設籍同市○區○○街93號戶內投票權
    人林榮祥、宋雲嬌、林思慧等3人；設籍同市○區○○街
    96號7之3戶內投票權人莊見興、彭淑貞2人；設籍同市○
    區○○路293巷23弄25號戶內投票權人陳韓意1人；設籍同
    市○區○○路293巷23弄36號戶內投票權人曾鴻明1人；設
    籍同市○區○○○街11號戶內投票權人陳楊桂香、陳百富、
    陳王月雲、陳瑞斌、陳雯婷、施佳榮、施嘉裕、施恩鈴、施
    伯專等9人；設籍同市○○街384號戶內投票權人陳百蒼、
    吳淑鈴2人；設籍同市○○街16號戶內投票權人陳百勝、
    李鈴分2人；設籍同市○○路131之4號5樓戶內投票權人林
    楊格、林東蒼等2人；設籍同市○區○○路293巷23弄42號
    戶內投票權人陳梅、林佳欣2人；設籍同市○區○○路295
    之4號戶內投票權人林佳珍、楊進億2人；設籍同市○區○○路293巷23弄17號戶內投票權人林賴環1人；設籍同市○
    區○○路295之3號戶內投票權人王淑媚、林劉春桃、林育辰
    、林阿足、林逸羚、鍾桂香、林宏航等7人；設籍同市○
    區○○路295之5號戶內投票權人林旗順、林素幸、林志偉、
    林萬來、林晟龍、林志昌、林張李等7人；設籍同市○區
    ○○路295之6號戶內投票權人林聰敏、林黃雙鳳、林福裕、
    林嘉彬、林寶珍、林吉鴻、林聰瀛、林寶玉、林淑卿、林佳
    蓉、林文暖、林簡素等12人；設籍同市○區○○路293巷
    23弄41號戶內投票權人林智深、林晉懷2人；設籍同市○
    區○○路293巷23弄12號戶內投票權人林昆照、何月英、林
    久巨、林久伸、施靜瑤、林崑淵、林張金敏、簡秀芳、林志
    專、詹獅雄、林玉璽等11人；設籍同市○區○○路293巷
    23弄19號戶內投票權人江天賜、曾淑媛、江佩蒔、江雅鈺、
    江得源、江郁青等6人；設籍同市○區○○路293巷23弄20
    號戶內投票權人呂正雄、呂學斌、呂明欽、林墻薇、蘇甘霖
    、江福貴等6人；設籍同市○區○○路293巷23弄23號戶內
    投票權人曾東富、曾意如、曾世宗、曾意婷、蔡雯卉、蔡斯
    等6人；設籍同市○區○○路293巷23弄36之1號戶內投
    票權人林祐吉、林祐賢、張庭孟、林後藏、林維亮、陳玉滿
    等6人；設籍同市○區○○路295之10號戶內投票權人林景
    晃、林何秀、林銘崇、林金鳳等4人；設籍同市○區○○
    路293巷23弄8號戶內投票權人江蔡碧琴1人；設籍臺中市
    ○區○○路295之9號戶內投票權人林謨本、黃惠珠2人；
    設籍同市○區○○路293巷23弄30號戶內投票權人林張白霜
    、張糖、王春燕等3人；設籍同市○區○○路293巷23弄36
    號戶內投票權人曾順富、曾順彬2人；設籍同市○區○○
    路297之1號戶內投票權人張春錦、許竣源2人；設籍同市
    ○區○○路339號戶內投票權人張淑端、林銘坤、林銘宏、
    洪玉釵、林藍旺等6人；設籍同市○區○○路293巷23弄7
    號戶內投票權人廖政治、張月娥2人；設籍同市○區○○
    街111號3樓之林銘崇1人」（以上共有124人）及「設籍同市
    ○區○○路293巷1號戶內投票權人葉高元、葉國華2人」、
    「設籍同市○區○○路335號戶內投票權人林瑞隆、丁○○
    、林永智3人」、等129人之選舉人名冊影本。
三、辛○○取得上開129人之選舉人名冊影本後 ，隨即駕駛計程
    車將上開名冊攜往「蓮花會館 」。嗣至同日（91年1月22日
    ）晚上10時許之後，己○○及其配偶丙○○亦同至「蓮花會
    館」，甲○○即囑辛○○將上開名冊取出交給丙○○、己○○夫妻閱覽，其等2人在臺中市○區○○路215號甲○○租住
    處觀看後，表示這些名冊可以，並詢問名冊內共有幾人，辛○○告知有132人，丙○○、己○○2人同意對此132人以每
    票500元（共計66, 000元，實際上少3人應係129人）之代價
    買票，且同意支付乙○○、戊○○各8,000元、4,000元（共
    計12,000元）之發放賄款代價（即俗稱之「走路工」），之
    後即又將名冊影本交還辛○○。
四、後至91年1月23日下午5、6時許，丙○○即攜帶78,000元之
    現金，到上開宗教文物販賣處交予甲○○。同日晚上9時3分
    許，戊○○因已告知宋雲嬌於當晚交付買票賄款，惟遲遲未
    獲辛○○通知取款，乃以電話詢問辛○○賄選款項交付情形
    ，辛○○則表示現在宴客中，有的話，就拿過去交給戊○○
    等語。嗣後至同日晚上10時許，甲○○參與晚宴返回「蓮花
    會館」之後，即聯繫辛○○前來取款，後並在上址「蓮花會
    館」將78,000元交給辛○○。辛○○取得上開現金後，即於
    同日晚上11時後，駕駛計程車至乙○○上開住處，將上開選
    舉人名冊影本及78,000元悉數交給乙○○，並請乙○○與戊○○以每票500元之代價交付賄賂予上開名冊中之132名（實
    際129人）台中市第3選區有投票權人，約使其等於91年1月2
    6日投票支持臺中市第3選區市議員候選人己○○，而為一定
    投票權之行使；另外買票所剩下之12,000元，則由乙○○、
    戊○○各分取8,000元、4,000元，作為其等2人發放賄款之
    代價。
五、乙○○向辛○○收取上開78,000元後，除自行抽取8,000元
    作為其買票走路工之代價，而從中獲取利益之外，並分別於
    91年1月23日晚上11時以後，至翌日（即24日）上午1時之
    間，在上址住處交付19,000元予戊○○；同年月24日上午
    11時許，在臺中市○○路295之3號王淑媚住處交付賄款3,50
    0元，要求王淑媚戶內7人投票支持臺中市第3選區市議員候
    選人己○○之對價，王淑媚收受後允為投票支持；同日下
    午16時許，乙○○依王淑媚要求復交付賄款3,000元予王淑
    媚，委託王淑媚轉交林旗順，作為林旗順戶內林素幸等投票
    支持臺中市第3選區市議員候選人己○○之對價。王淑媚收
    款後僅轉交1,500元予林旗順，並告知林旗順戶內3人投票支
    持臺中市第3選區市議員候選人己○○，林旗順收受後允為
    投票支持；另1,50 0 元王淑媚則未發放，作為其個人走路
    工之費用；同日下午14時許，在臺中市○○路某處交付
    6,000元予林銘坤，請其戶內12 人投票支持臺中市第3選區
    市議員候選人己○○，林銘坤收款後允為投票支持；另餘
    38,500元則尚未發出，其中500元則不知下落。而戊○○自
    乙○○處收受19,000元後，除自行抽取4,000元作為其走路
    工之代價，而從中獲取利益，及從中又另抽取2,000元作為
    其戶內有投票權之4人投票支持臺中市第3選區市議員候選人
    己○○之對價外，並分別於91年1 月24日上午11時許，前
    往臺中市○區○○○街11號陳楊桂香住處，交付11,500元予
    陳楊桂香，約使其戶內13人、陳梅戶內5人、莊見興戶內2人
    及林楊格戶內3人（共計23人）投票支持臺中市第3選區市議
    員候選人己○○。陳楊桂香收款後，於同日下午15時許，在
    上址住處交付4,500元予伊婆婆陳王月雲；同日下午16時，
    在同市○○路293巷23弄42號，交付賄款2,500元予陳梅；同
    日下午19時許，在同市○區○○街96號7樓之3交付賄款
    1,000元予莊見興。陳王月雲、陳梅及莊見興等人收款後，
    均允為投票支持己○○；另剩餘1,50 0元，則尚未發給林楊
    格戶內3人；同日中午12時許，至同市○○街93號「仁祥
    眼鏡行」，交付賄款1,500元予宋雲嬌，約使其投票支持臺
    中市第3選區市議員候選人己○○，宋雲嬌收款後允為投票
    支持（王淑媚、林旗順、林銘坤、陳楊桂香、陳王月雲、陳
    梅、莊見興、宋雲嬌等8人，均經原審法院各處有期徒刑2月
    ，如易科罰金均以3百元折算1日，均緩刑2年確定）。
六、惟因戊○○另涉有販賣毒品罪嫌，由內政部警政署刑事警察
    局偵4隊3組警員與台中市警察局第3分局警員共同偵辦，並
    通訊監察戊○○所持有0000－000000號行動電話，於91年1
    月23日依據當日中午12時32分至33分、與同日晚上9時3分通
    訊監察所得內容，發現戊○○有要求通話對方投票給特定候
    選人並涉嫌違反選罷法情事，內政部警政署刑事警察局偵4
    隊3組警員與台中市警察局第3分局警員乃於91年1月25日下
    午16時40分許，持臺灣臺中地方法院法官於同日核發之該院
    91年度聲搜字第139號搜索票，前往戊○○在同市○區○○
    路393號4樓之1之住處實施搜索，並查扣己○○競選文宣傳
    單8張及賄款2,000元。另於同日下午16時35分許，在同市○
    區○○街93號，經宋雲嬌同意搜索，並由其自行提出己○○
    競選文宣傳單4張及賄款1,500元扣案。其後，檢察官並依據
    戊○○之供述，指揮刑事警察局偵4隊3組、臺中市警察局第
    3分局、第2分局員警，至乙○○上開住處實施緊急搜索，扣
    得現金38,000元（均為千元紙鈔，共38張）及選舉人名冊影
    本1份。又於同日晚上21時40分許，在同市○區○○路219號
    甲○○主持之「蓮花會館」實施緊急搜索，扣得己○○競選
    文宣148張。另又在辛○○身上查獲己○○競選文宣38張，
    並由陳王月雲、林銘坤自行提出賄款4,500元及6,000元扣案
    。而甲○○經檢察官向臺灣臺中地方法院聲請經裁定羈押後
    ，復由檢察官指揮法務部調查局臺中市調查站、法務部調查
    局中部地區機動工作組及臺中市警察局第3分局借提偵訊後
    ，查獲丙○○及己○○。
七、案經刑事警察局移送及臺中市警察局第3分局報告暨臺灣臺
    中地方法院檢察署檢察官自動簽分偵查起訴。
    理  由
一、訊據本案上訴人即被告（以下均簡稱為被告）己○○、丙○○2人雖均是認被告己○○確有於前開時間，在第15屆臺中
    市議會議員之選舉，登記為臺中市第3選區（東區、南區）
    第9號市議員之候選人，惟均矢口否認伊等有前開買票賄選
    之犯行，被告己○○辯稱：伊僅曾至「蓮花會館」向甲○○
    拜票尋求支持，並將競選文宣放在該處，未曾託請甲○○為
    伊買票，伊亦不認識辛○○，不可能託請辛○○替伊買票，
    更不曾在「蓮花會館」觀看買票名冊，嗣後共同被告乙○○
    與戊○○以伊之名義買票部分，伊全不知情，伊之配偶丙○○亦未曾將78,000元之現金交付甲○○，原審法院雖依據共
    同被告甲○○、及辛○○不利於伊之供述，認伊有買票賄選
    之犯行，惟就何人在「蓮花會館」觀看買票名冊、每票500
    元係何人所說、及78,000元如何包裝部分，共同被告甲○○
    、及辛○○之供述前後矛盾，顯有重大瑕疵，應不可採，尤
    其辛○○係以駕駛計程車為業，經濟狀況不佳，其仲介並參
    與買票事宜，卻未收取分文，亦與一般經驗法則不符，若伊
    有買票賄選情事，衡諸選舉實務慣例，應會保留上開買票名
    冊，以作為開票之前催票聯絡及事後檢驗開票效果之依據，
    要無未再影印或保留名冊，一經觀覽即將之交還辛○○之理
    ，本案共同被告甲○○與同一選區市議員候選人林佩樂交情
    甚深，共同被告甲○○在事發之後，並曾於1月25日到伊之
    競選總部阻止伊召開記者會澄清事實，伊在本案至有可能係
    遭栽贓，伊實無公訴人所指訴之犯行，應不為罪云云。被告
    丙○○除亦否認有在「蓮花會館」觀看買票名冊之外，並以
    ：伊於92年1月23日當天下午2時11分離家並至競選總部與候
    選人己○○及其他助選人員會合之後，即進行車隊掃街拜票
    活動，一直到下午6時許，才返回競選總部休息，後又因日
    前與某里長發生糾紛遭其毆打之事，與陳曉昌、吳東榮3人
    外出吃豬腳麵線，至同日晚上7時左右才回總部，並與賴森
    松外出拜票至晚上8時許，而後再由吳東榮載往台中市南區
    青年同心會開會，在此段期間，根本不可能攜帶78,000元到
    「蓮花會館」給甲○○，而甲○○於91年1月23日下午6時許
    有在台中市「鹿鳴春餐廳」宴客十餘桌，其需在宴會開始之
    前，即到會場招呼客人，自不可能在相同時間可在「蓮花會
    館」收受伊所交付之現金，伊確無交付78,000元給甲○○之
    事，亦不知共同被告乙○○與戊○○以己○○之名義買票之
    事，亦應不為罪各等語詞置辯。至於上訴人即被告（以下簡
    稱為被告）戊○○部分，其雖坦承有向辛○○答應替被告己○○買票、及參與造冊給辛○○、以及向乙○○收受19,000
    元買票行賄之及收賄2,000元事，但矢口否認伊有意圖漁利
    ，包攬對於有投票權之人交付賄賂，而約其投票權為一定行
    使之事務之犯行，並辯稱：伊與辛○○見面之際，雖有答應
    幫忙買票，但並未有金錢上之索求，迨發放現款後，雖發現
    尚餘4,000元，但亦未據為己有，不意在欲與乙○○聯絡此
    4,000元要如何處理之時，即遭警查獲各等語。
二、惟查：
 （一）本案被告戊○○與共同被告乙○○確有為上開第15屆臺
       中市議會議員選舉，替候選人買票賄選之目的，而在臺
       中市○區○○路393號4樓即乙○○之住處，製作並提供
       包含：「設籍在臺中市○區○○路84巷5弄2之2號3樓
       戶內投票權人乙○○、林美秀、林秀娥等3人；設籍臺
       中市○區○○路393號4樓之1戶內投票權人戊○○、張蕭
       阿絨、張嘉浤、張雅婷等4人；設籍臺中市○區○○路
       297之1號戶內投票權人林金春、林玉蘭、許惠婷等3人；
       設籍臺中市○區○○路393號4樓之2戶內投票權人江進
       安、陳月雲2人；設籍臺中市○區○○街93號戶內投票
       權人林榮祥、宋雲嬌、林思慧等3人；設籍臺中市○區
       ○○街96號7之3戶內投票權人莊見興、彭淑貞2人；設
       籍臺中市○區○○路293巷23弄25號戶內投票權人陳韓意
       1人；設籍臺中市○區○○路293巷23弄36號戶內投票
       權人曾鴻明1人；設籍臺中市○區○○○街11號戶內投
       票權人陳楊桂香、陳百富、陳王月雲、陳瑞斌、陳雯婷
       、施佳榮、施嘉裕、施恩鈴、施伯專等9人；設籍臺中
       市○○街384號戶內投票權人陳百蒼、吳淑鈴2人；設
       籍臺中市○○街16號戶內投票權人陳百勝、李鈴分2人；
       設籍臺中市○○路131之4號5樓戶內投票權人林楊格、
       林東蒼等2人；設籍臺中市○區○○路293巷23弄42號
       戶內投票權人陳梅、林佳欣2人；設籍臺中市○區○○
       路295之4號戶內投票權人林佳珍、楊進億2人；設籍臺
       中市○區○○路293巷23弄17號戶內投票權人林賴環1人
       ；設籍臺中市○區○○路295之3號戶內投票權人王淑
       媚、林劉春桃、林育辰、林阿足、林逸羚、鍾桂香、林
       宏航等7人；設籍臺中市○區○○路295之5號戶內投票
       權人林旗順、林素幸、林志偉、林萬來、林晟龍、林志
       昌、林張李等7人；設籍臺中市○區○○路295之6號戶
       內投票權人林聰敏、林黃雙鳳、林福裕、林嘉彬、林寶
       珍、林吉鴻、林聰瀛、林寶玉、林淑卿、林佳蓉、林文
       暖、林簡素等12人；設籍臺中市○區○○路293巷23
       弄41號戶內投票權人林智深、林晉懷2人；設籍臺中市
       ○區○○路293巷23弄12號戶內投票權人林昆照、何月英
       、林久巨、林久坤、施靜瑤、林崑淵、林張金敏、簡秀
       芳、林志專、詹獅雄、林玉璽等11人；設籍臺中市○
       區○○路293巷23弄19號戶內投票權人江天賜、曾淑媛、
       江佩蒔、江雅鈺、江得源、江郁青等6人；設籍臺中市
       ○區○○路293巷23弄20號戶內投票權人呂正雄、呂學斌
       、呂明欽、林墻薇、蘇甘霖、江福貴等6人；設籍臺中
       市○區○○路293巷23弄23號戶內投票權人曾東富、曾意
       如、曾世宗、曾意婷、蔡雯卉、蔡斯等6人；設籍臺
       中市○區○○路293巷23弄36之1號戶內投票權人林祐吉
       、林祐賢、張庭孟、林後藏、林維亮、陳玉滿等6人；
       設籍臺中市○區○○路295之10號戶內投票權人林景晃、
       林何秀、林銘崇、林金鳳等4人；設籍臺中市○區○○
       路293巷23弄8號戶內投票權人江蔡碧琴1人；設籍臺中
       市○區○○路295之9號戶內投票權人林謨本、黃惠珠2人
       ；設籍臺中市○區○○路293巷23弄30號戶內投票權人
       林張白霜、張糖、王春燕等3人；設籍臺中市○區○○
       路293巷23弄36號戶內投票權人曾順富、曾順彬2人；
       設籍臺中市○區○○路297之1號戶內投票權人張春錦、
       許竣源2人；設籍臺中市○區○○路339號戶內投票權
       人張淑端、林銘坤、林銘宏、洪玉釵、林藍旺等5人；
       設籍臺中市○區○○路293巷23弄7號戶內投票權人廖政
       治、張月娥2人；設籍臺中市○區○○街111號3樓之林
       銘崇（以上共有124人）及「設籍臺中市○區○○路293
       巷1號戶內投票權人葉高元、葉國華2人」、「設籍臺中
       市○區○○路335號戶內投票權人林瑞隆、丁○○、林永
       智2人」、等129人之選舉人名冊影本給共同被告辛○○
       ，辛○○嗣後亦有將78,000元交給乙○○，並請乙○○
       與戊○○將其中之66,000元，（實際上少3人應係129 人
       ）以每票500元之代價交付賄賂予上開名冊中之132名台
       中市第3選區有投票權人，約使其等於91年1月26日之臺
       中市第3選區市議員選舉，投票支持臺中市第3選區市議
       員候選人即被告己○○，而為一定投票權之行使，上情
       係本案被告戊○○與已判處罪刑確定在卷之共同被告辛○○、乙○○於偵、審中均供認無異之事實，且有上開
       選舉人名冊影本在卷可稽（見91年度選偵字第29號偵查
       卷宗第35至43頁）。
 （二）另共同被告乙○○向辛○○收取上開78,000元之後，除
       自行抽取8,000元作為其買票走路工之代價，而從中獲取
       利益之外，並分別於91年1月23日晚上11時以後，至翌
       日（即24日）上午1時之間，在上址住處交付19,000元予
       戊○○；91年1月24日上午11時許，在臺中市○○路29
       5之3號王淑媚住處交付賄款3,500元，要求王淑媚戶內7
       人投票支持臺中市第3選區市議員候選人己○○之對價，
       王淑媚收受後允為投票支持；同日下午16時許，乙○○復交付賄款3,000元予王淑媚，委託王淑媚轉交林旗順
       ，作為林旗順戶內林素幸等人投票支持臺中市第3選區市
       議員候選人己○○之對價，林旗順戶內有投票權人含林
       旗順為7人，賄款應為3,500元，惟王淑媚僅要求乙○○
       給付3000元（見39號偵查卷36頁）。王淑媚收款後僅轉
       交1,500元予林旗順，並告知林旗順戶內未特別指定之其
       中3人投票支持臺中市第3選區市議員候選人己○○，林
       旗順收受後允為投票支持；另1,500元王淑媚則未發放，
       作為其個人走路工之費用；同日下午14時許，在臺中
       市○○路某處交付6,000元予林銘坤，請其戶內12 人投
       票支持臺中市第3選區市議員候選人己○○，林銘坤收款
       後允為投票支持；同日下午15時許，在上址住處交付
       500元予莊敏雄，約其投票支持臺中市第3選區市議員候
       選人己○○。另餘38,000元則尚未發出。而被告戊○○
       自乙○○處收受19,000元後，除從中抽取2,000元作為其
       戶內有投票權之4人投票支持臺中市第3選區市議員候選
       人己○○之對價外，並分別於91年1月24日上午11 時
       許，前往臺中市○區○○○街11號陳楊桂香住處，交付
       11,500元予陳楊桂香，約使其戶內13人、陳梅戶內5人、
       莊見興戶內2人及林楊格戶內3人（共計23人）投票支持
       臺中市第3選區市議員候選人己○○。陳楊桂香收款後，
       於同日下午15時許，在上址住處交付4,500元予伊婆婆陳
       王月雲；同日下午16時，在臺中市○○路293巷23弄42
       號，交付賄款2,500元予陳梅；同日下午19時許，在臺中
       市○區○○街96號7樓之3交付賄款1,000元予莊見興。陳
       王月雲、陳梅及莊見興等人收款後，均允為投票支持己○○；另剩餘1,500元，則尚未發給林楊格戶內3人；
       同日中午12時許，至臺中市○○街93號「仁祥眼鏡行」
       ，交付賄款1,500元予宋雲嬌，約使其投票支持臺中市第
       3選區市議員候選人己○○，宋雲嬌收款後允為投票支持
       。上情亦據被告戊○○及共同被告乙○○、王淑媚、林
       旗順、林銘坤、陳楊桂香、陳王月雲、陳梅、莊見興、
       宋雲嬌等人於偵、審中均供認無誤。
 （三）另本案被告戊○○因另涉有販賣毒品罪嫌，由內政部警
       政署刑事警察局偵4隊3組警員與台中市警察局第3分局警
       員共同偵辦，並通訊監察戊○○所持有0000－000000號
       行動電話，於91年1月23日依據當日中午12時32分至33分
       、與同日晚上9時3分通訊監察所得內容，發現戊○○有
       要求通話對方投票給特定候選人並涉嫌違反選罷法情事
       ，內政部警政署刑事警察局偵4隊3組警員與台中市警察
       局第3分局警員乃於91年1月25日下午16時40分許，持臺
       灣臺中地方法院法官於同日核發之該院91年度聲搜字第
       139號搜索票，前往戊○○在台中市○區○○路393號4樓
       之1之住處實施搜索，並查扣己○○競選文宣傳單8張及
       賄款2,000元；另於同日下午16時35分許，在臺中市○區
       ○○街93號，經宋雲嬌同意搜索，並由其自行提出己○○競選文宣傳單4張及賄款1,500元扣案；其後，檢察官
       並依據戊○○之供述，指揮刑事警察局偵4隊3組、臺中
       市警察局第3分局、第2分局員警，至乙○○上開住處實
       施緊急搜索，扣得現金38,000元（均為千元紙鈔，共38
       張）及選舉人名冊影本1份；又於同日晚上21時40分許，
       在臺中市○區○○路219號甲○○主持之「蓮花會館」實
       施緊急搜索，扣得己○○競選文宣148張；另又在辛○○
       身上查獲己○○競選文宣38張，並由陳王月雲、林銘坤
       自行提出賄款4,500元及6,000元扣案，上情亦有通訊監
       察書（見91年度選偵字第29號偵察卷宗第34頁）、臺中
       市警察局第3分局91年1月25日中分3第68號搜索票聲請書
       與偵查報告等附件（見91年度警聲搜字第177號偵查卷宗
       ）、臺灣臺中地方法院91年度聲搜字第139號搜索票影本
       （見91年度選偵字第42號偵查卷宗第82頁）、被告戊○○住所之搜索、扣押筆錄（見同上偵查卷宗第83頁）、
       宋雲嬌住所之搜索、扣押筆錄（見同上偵查卷宗第103、
       104頁）、乙○○、甲○○住處實施緊急搜索之搜索、扣
       押筆錄（見91年度逕搜字第5號偵查卷宗）、辛○○被搜
       索經查扣己○○競選文宣38張之搜索、扣押筆錄（見91
       年度選偵字第42號偵查卷宗第95、96頁）、陳王月雲、
       林銘坤自行提出賄款4,500元及6,000元扣案之扣押筆錄
       （見同上偵查卷宗第94至96頁、100至102頁）附卷可稽
       （上開搜索或有搜索票、或合於逕行搜索之要件、或經
       被搜索人之同意而實施搜索，難認有非法搜索情事，被
       告選任辯護人雖曾為搜索是否適法之爭議，但後在本院
       92年11月5日之準備程序，已不再爭議）。本案所以破獲
       ，既非出於他人檢舉，而係因為偵查販賣毒品案件，經
       通訊監察被告戊○○所持有0000－000000號行動電話而
       發現上情。且實施搜索結果，除有查扣部分買票賄款之
       外，亦同時查獲被告己○○之大批競選文宣。另無論實
       施買票之被告戊○○及共同被告乙○○，或同意收取賄
       款之共同被告王淑媚、林旗順、林銘坤、陳楊桂香、陳
       王月雲、陳梅、莊見興、宋雲嬌等人，於偵、審中亦均
       一致供述其等約定投票支持之對象係被告己○○，核與
       共同被告辛○○於偵、審中之供述相符。參酌上開事證
       ，被告辛○○係為替在第15屆臺中市議會議員之選舉，
       登記為臺中市第3選區（東區、南區）第9號市議員候選
       人之被告己○○買票賄選之目的，而將上開78,000元交
       給乙○○，並請乙○○與戊○○將其中之66,000元，以
       每票500元之代價交付賄賂予上開名冊中之132名（實際
       129名）台中市第3選區有投票權人，約使其等於91年1月
       26日之臺中市第3選區市議員選舉，投票支持臺中市第3
       選區市議員候選人即被告己○○，而為一定投票權之行
       使，且被告戊○○與共同被告乙○○亦已實際對於有投
       票權之人，交付賄賂，而約其投票權為一定之行使，上
       情應堪以認定。
 （四）又就共同被告辛○○將上開78,000元交給乙○○，及乙○○將其中之19,000元轉交給被告戊○○之時間方面，
       經查乙○○於91年1月25日警訊時，雖供稱：「賄選買票
       之金額是辛○○於91年1月23日21時左右，至我租住處．
       ．．．．．以每人每票500元賄款金額132名共計78,000
       元交給我，叫我替．．．．．．己○○買票」等語（91
       年度選他字第710號偵卷第102頁），但嗣後其在91年1月
       30日警訊時，已改稱：「91年1月23日23時30分許，他（
       指辛○○）拿78,000元到我住處給我的，他說師姐（甲○○）交代19,000元給戊○○，其他就是我的，我將該
       買票的錢59,000元按我抄之名冊內之人員，以每人每票
       500元發送王淑媚等．．．．．．」之情（91年度選偵字
       第52號偵卷第26頁），並於本院前審供稱上開交錢之時
       間應該是晚上11點左右（見本院前審本案卷宗第142頁）
       。另被告戊○○於警訊係供述：「（19,000元）其中11,
       500元我交給1位叫『長腳』的朋友，另朋友3票交付1,50
       0元，我家人4票2,000元，剩下4,000元是我的走路工」
       、「因『長腳』的太太告訴我說，他那邊有23票」、「
       ．．．．．．24日凌晨1時許，由乙○○親自交給我19,0
         00元整給我」各等語（91年度選他字第710號偵卷第88
       、89頁），於偵訊亦供述：「他給我15,000元，是30個
       人的錢，每人要買500元，另外給我4,000元是我的酬勞
       」、「．．．．．．24日凌晨辛○○叫乙○○拿19,00 0
       元給我」等情（見91年度選他字第710號偵卷第91頁）。
       再參酌共同被告辛○○於91年1月25日警訊係供述：23日
       晚上11時在甲○○處拿到78,000元賄款，24日凌晨1時交
       給乙○○（見91年度選他字第710號偵卷第81頁），及共
       同被告甲○○於偵查中亦供稱：「不記得（是那一天幾
       點將錢交給辛○○），只記得是晚上吃晚飯後隔2、3 小
       時，約晚上9點到11點之間」等語（見91年度選偵字第29
       號偵卷65頁），且於本院前審證稱：23日晚上有全程參
       加「鹿鳴春餐廳」之餐會（見本院前審本案卷宗第199頁
       ，又戊○○於23日晚上9時3分與辛○○通聯時，餐會尚
       未結束）等情以觀，本院認本案共同被告甲○○應係在
       23日晚上10時許，在參與晚宴返回「蓮花會館」之後，
       聯繫辛○○前來取款，而辛○○係在此後前往「蓮花會
       館」收取78,000元，後在同日晚上11時之後，駕駛計程
       車至乙○○上開住處，將上開選舉人名冊影本及78,000
       元全數交給乙○○，乙○○則係在此後至翌日（即24日
       ）上午1時之間，再將其中之19,000元交付給被告戊○○
       。
三、次查：上開78,000元係已判處罪刑確定在卷之共同被告甲○○交付給辛○○，上情係共同被告辛○○於歷次偵、審中均
    供認無誤之事實。而就共同被告甲○○交付上開78,000元之
    原由，辛○○於偵、偵訊及審理中，則供述如下：（1）91
    年1月25日被警查獲之後，於警訊係供述：22日晚上約9時在
    乙○○住處拿到名冊，隨即到甲○○處，甲○○看過之後就
    告訴其明天來取賄款，並叫其把名冊燒掉，23日晚上11時在
    甲○○處拿到78,000元賄款，24日上午1時交給乙○○各等
    語（見91年度選他字第710號偵卷第80至82頁）；（２）91
    年1月26日偵訊時，則供述：「（警訊所言）實在」、「（
    甲○○）是在蓮花會館（把錢交給我），當場由她從皮包算
    錢給我，只有我和她在場」之情（見91年度選他字第710號
    偵卷第84頁）；另於91年1月29日偵訊時，供述：「（78,00
    0元是在）24日凌晨1點多，在蓮花會館佛堂門口交給我，交
    給我時，無第三人在場」、「（錢）沒有（用袋子裝或市用
    橡皮筋捆，鈔票是舊的，有1千、5百的，5百紙鈔有2張」、
    「66,000元是買票之錢，而12,000是乙○○及戊○○的工錢
    ，而他們2人如何分我不知道」、「24日晚上（應係凌晨之
    誤）1點多，當天我馬上交給乙○○」、「在21日或22日晚
    上約7、8點左右，我跑去乙○○家跟乙○○說（準備選舉名
    冊）」、「我問乙○○說你那邊有沒有選舉要買（賣）票的
    ，他說有，．．．．．．他當場拿出名單出來」、「我拿走
    後給師姐看．．．．．．」、「是師姐叫我過去，只單純叫
    我過去，而我過去後約1小時己○○夫妻才來」、「（己○○夫妻看名單時）沒有別人，（現場）只有我們4人」、「
    師姐打我的行動電話000000000，沒有說什麼事，過去一下
    便拿錢給我，師姐有問我要多少錢，我說工錢12,000元，
    132票66,000元，她還有自皮包拿錢出來，拿出一些千元鈔
    來湊，共78,000元，不是78,000早就準備好，而是東湊西湊
    」、「（通訊監察譯文）這電話是戊○○打給我的，是師姐
    在鹿鳴春請客吃尾牙．．．．．．那時我還沒有拿到錢，．
    ．．．．．」各等語（見91年度選偵字第52號偵卷第19、20
    、21、22頁）；（３）原審雖先供述：「91年1月中旬左右
    ，甲○○有跟我說要我幫市議員候選人拉票，剛開始沒有跟
    我說幫誰拉票，後來甲○○有確定跟我說幫登記第9號的己○○拉票，期間己○○或甲○○有跟我提到每票以500元買
    票，在偵查中我說是甲○○，是因為她比較仁慈不會怪我，
    我才說是甲○○講的，到底是誰說的，我不確定。她們2人
    中有人要我去打聽看有誰要賣票，是誰講的我不確定。．．
    ．我有同意幫她們打通要賣票的選民，我大約在我被查獲的
    前幾3、4天下午7時許，駕駛計程車前往臺中市○區○○路
    393號4樓乙○○住處，該處我經常去，當天有碰到乙○○、
    戊○○2人，我之前就有告知乙○○他們有候選人可能要買
    票的事情，要他們準備，當天我就問乙○○、戊○○說是否
    願意替市議員候選人己○○買票，乙○○、戊○○就答應。
    當場交付一本選舉人的名冊給我，該名冊就是91年選偵字第
    29號卷第35頁至41頁的名冊。當天喝酒時我有聽到乙○○跟
    戊○○跟我說該名冊本來是要提供予臺中市第3選區某位市
    議員候選人遭拒，現待價而沽。我取得名冊後就帶回『蓮花
    會館』交給甲○○觀看，甲○○有看一下該名冊就還給我，
    說她不是當事人，不用拿給她看，當時甲○○沒有說要以1
    票500元之代價買票。後來我就將名冊藏放在我駕駛計程車
    內地毯墊下方。第2天我有回到『蓮花會館』，我有碰到臺
    中市第3選區市議員候選人己○○及她先生丙○○，我將上
    開名冊拿出交給丙○○、己○○夫妻看，是我主動拿出來還
    是甲○○叫我拿的，我忘記了。己○○夫妻觀看後有一人表
    示這些名冊可以，並問我總共幾人，我就說有132人，他們
    好像有跟我說要以1票500元買票，就將名冊交還給我。隔了
    1天甲○○交了一筆金額給我，我當場清點是78,000元，甲○○說錢在這裡，因我心理明白這是買票的錢，所以我拿了
    錢就走，然後就到乙○○家。我到乙○○家後，就將上開
    78,000元交給他，乙○○問我為什麼錢會這麼多，我就跟乙○○說多出來的可能是給你的走路費」各等語（見原審卷宗
    第74頁），但後則再供稱：「（看名冊）時間我不敢確定，
    我是開夜班的司機，早晚時間顛倒，沒有時間觀念，所以對
    本案發生有關時間的部分，我都不清楚，己○○他們看名冊
    的地點應該在『蓮花會館』拜神明該廳另外1間房間的大廳
    ，如我當庭所繪的圖所示，中間那間是別人居住的」、「（
    己○○他們看名冊的時間）應該是晚上，我都是下午5、6點
    才會出門，通常我都做到早上7、8點才回家」（原審76頁）
    、「我確實有拿1份130個選舉人的名冊給她們看，她們看過
    後跟我說這份名冊可以，之後甲○○確實有轉交一筆丙○○
    給我的78,000元，當天我會去甲○○處拿錢，是因之前戊○○一直催促我要去拿錢，我當天才會去甲○○處看看」等情
    （見原審90頁）。依據共同被告辛○○之上開供述，其雖因
    從事夜班司機工作，且未詳記確切時間，故就其向乙○○取
    得選舉人名冊之時間、及將選舉人名冊攜至「蓮花會館」之
    時間、以及其在「蓮花會館」向甲○○收取78,000元之時間
    ，前後所供非屬一致，但其確有向乙○○取得附卷之選舉人
    名冊攜至「蓮花會館」給被告己○○、及丙○○夫婦觀覽，
    被告己○○、及丙○○夫婦亦同意對上開名冊所記載之選舉
    人以1票500元之代價買票賄選、以及共同被告甲○○確有將
    丙○○交付之78,000元轉交給辛○○，辛○○再持以轉交給
    共同被告乙○○，以便替被告己○○以1票500元之代價買票
    賄選，上情則係共同被告辛○○於偵、審中均供述一致之事
    實。就其確有將被告戊○○與共同被告乙○○所共同製作之
    選舉人名冊攜走，後又交付78,000元給乙○○，請被告戊○○與共同被告乙○○替被告己○○以1票500元之代價買票賄
    選部分，並據被告戊○○與共同被告乙○○供證屬實。另共
    同被告辛○○係為替被告己○○買票賄選之目的，而將上開
    選舉人名冊攜至蓮花會館，且78,000元亦係被告丙○○所交
    付，此情亦據共同被告甲○○供證無誤。再徵之被告戊○○
    與共同被告乙○○嗣後亦確有著手替被告己○○以1票500元
    之代價買票賄選以觀，共同被告辛○○之上開供述應屬可信
    。雖共同被告甲○○否認有向辛○○談及1票500元及託請辛○○找賣票名冊之事，但此係共同被告甲○○為否認自己參
    與犯罪所為之辯詞，尚不能因此即認定辛○○上開供述係屬
    虛偽不實。乙○○於本院更（一）程序中稱：是臨時抄選舉
    名冊，1月23日再把選舉名冊交給辛○○，就選舉名冊交付
    時間及製作方式固核與辛○○供詞不符，然就乙○○於本院
    為上述證詞時離案發時已近4年，乙○○亦於交互詰問中常
    答稱因時間距離已久，記不清楚等語，本院認應以查獲當時
    記憶清晰，認辛○○於警訊中之供詞為可信。另庚○○於本
    院更（一）程序作證：1月22日晚上10時以後，被告己○○
    、丙○○二人係在蓮花會館房間內喝茶，未在客廳，辛○○
    當時不在場等語，此有利於被告之證詞，又何以未在偵查、
    一、二審均未請求傳訊庚○○？另庚○○稱：不認識辛○○
    ，何以知劉某未到蓮花會館？況甲○○於本院94年11月15日
    作證，當時庚○○未在場，又稱粱曼娜只在客廳及佛堂談買
    票事，未在房間內，核與庚○○之證詞不符，是庚○○之上
    述證詞，乃迴護被告之詞，自不足採。本件事證已明被告己○○、丙○○請再傳訊甲○○、辛○○到庭交互詰問，核無
    必要，合此敘明。
四、雖被告己○○與丙○○辯稱：被告甲○○與同選區市議員候
    選人林佩樂友善，並為其之後援會顧會團之成員，伊等認為
    本案係受人栽贓誣陷等語，並提出1份將被告甲○○列名於
    後援會顧問團之市議員候選人林佩樂競選總部成立大會邀請
    函1份附於原審法院卷為憑，另在本院前審又提出照片、林
    佩樂之賄選傳單等件為據，然查：
 （一）本案共同被告甲○○於91年1月25日被警查獲之後，於警
       、偵初訊中，除否認自己犯罪之外，亦否認有替被告己○○助選及買票（見91年度選偵字第29號偵卷第1、2、8
       頁）。即使後來供述被告己○○之配偶丙○○有觀看賄
       選名冊及交付78,000元，但仍然供述此係被告丙○○答
       應辛○○以每票500元賄選（亦即並未供述被告己○○有
       參與觀看賄選名冊及交付78,000元），其當時尚有迴護
       被告己○○之意，甚為明顯。且本案共同被告甲○○於
       91年3月14日原審法院審理時陳稱：「她們（指候選人林
       佩樂競選總部人員）有通知我，但我並沒有參加，我也
       不知道她將我列名在後援顧問團名冊內，本次市議員選
       舉我並沒有特定支持某位候選人」各等語。證人林素琴
       於91年4月2日原審法院審理時，亦到庭具結證稱：「（
       是否擔任第15屆市議員林佩樂候選人競選總部之總幹事
       ？）我是擔任林佩樂競選總部之總幹事，但我是掛名的
       ，因我是婦女會理事長，掛我的名義比較有利，但實際
       選舉過程我都沒有參與」、「（提示成立大會競選文宣
       ，有何意見？）我有看過，但沒有特別注意」、「（是
       否瞭解何人實際參與林佩樂之助選？）我只有幫她站台
       演講一次，其餘部分我不了解，工作人員的名字我都不
       清楚」各等語。依據證人林素琴之證詞，並不足以證明
       被告甲○○有參與候選人林佩樂之選務工作，反可證明
       競選總部成立大會邀請函所載之總幹事、後援會顧員團
       成員大都為掛名，並未實際參與。另被告甲○○亦提出
       其受聘候選人江克能競選總部擔任諮詢顧問、候選人林
       威邦擔任後援會委員、候選人陳坤湖擔任後援會團隊成
       員之聘書2份及請柬1張為證，可見各候選人競選總部之
       後援會成員多為掛名，其目的在壯大聲勢，以利宣傳，
       是上開市議員候選人林佩樂競選總部成立大會邀請函1份
       ，並不能確實證明被告甲○○有栽贓誣陷之行為。
 （二）另證人王名江於91年4月2日原審法院審理時，亦到庭具
       結證稱：「（是否參與第15屆臺中市議會議員之選舉？
       ）有，我參與東南區第3選區，登記第11號」、「（競選
       期間是否曾至甲○○主持之「蓮花會館」拜票？）我不
       認識甲○○但我有去「蓮花會館」拜票」、「（至「蓮
       花會館」拜票是否看到其他候選人之競選文宣？）我去
       拜票也有放宣傳單在那邊，也有看到其他候選人的宣傳
       單，但是哪幾位候選人的宣傳單我記不清楚，我放了一
       疊約有3、40張的文宣品。拜票期間我沒見到在場之甲○○，只碰到會館內1位師兄，名字我不知道」、「（「蓮
       花會館」有無表態特別支持哪位候選人？）該位師兄有
       跟我說他們支持國民黨籍的候選人，因我是國民黨籍的
       ，所以他有幫我加油，因為他也是國民黨員」、「（己○○是否為國民黨提名參選的？）我與己○○都是國民
       黨報准參選的，林佩樂是國民黨提名參選的」、「（至
       「蓮花會館」該名師兄的談話內容？）我與該名師兄談
       的內容都是有關國民黨員提名候選人的事情，他沒有要
       我不要再去」、「（「蓮花會館」該名師兄有無特別支
       持某位候選人？沒有」各等語。依據證人王名江之證詞
       ，可見共同被告甲○○所主持之「蓮花會館」並沒有特
       別支持某1位候選人，只要係國民黨籍之候選人均支持，
       而被告己○○與案外人林佩樂均係國民黨籍，本案共同
       被告甲○○並無特別區別其2人之必要。
 （三）又本案經判刑確定之共同被告辛○○係以駕駛計程車為
       業，經濟情況不佳，甚至連電話費用都無力繳納，經向
       被告甲○○借得8,000元繳費後，始得續行使用行動電話
       一節，業據共同被告辛○○、甲○○供明在卷，並有蓋
       用中華電信股份有限公司南臺中營運處90年12月25日收
       訖章之電信費用收據3張附卷可憑，顯無經濟能力自行籌
       資為候選人買票賄選。又被告甲○○係「蓮花會館」負
       責人，被告丙○○、己○○2人雖多次拜訪被告甲○○，
       然並非情誼至深之親友，是被告甲○○亦無理由自行出
       資為被告己○○買票。足徵出資買票者，確實另有其人
       。而本案並非遭人檢舉，而係因為被告戊○○當時涉有
       販賣毒品罪嫌，由內政部警政署刑事警察局偵4隊3組警
       員與台中市警察局第3分局警員共同偵辦，並通訊監察戊○○所持有0000－000000號行動電話，於91年1月23日依
       據當日中午12時32分至33分、與同日晚上9時3分通訊監
       察所得內容，發現被告戊○○有要求通話對方投票給特
       定候選人並涉嫌違反選罷法情事，內政部警政署刑事警
       察局偵4隊3組警員與台中市警察局第3分局警員乃於91
       年1月25日下午16時40分許，持臺灣臺中地方法院法官於
       同日核發之該院91年度聲搜字第139號搜索票，前往戊○○在台中市○區○○路393號4樓之1之住處實施搜索，並
       查扣己○○競選文宣傳單8張及賄款2,000元；另於同日
       下午16時35分許，在臺中市○區○○街93號，經宋雲嬌
       同意搜索，並由其自行提出己○○競選文宣傳單4張及賄
       款1,500元扣案；其後，檢察官嗣又依據被告戊○○之供
       述，指揮刑事警察局偵4隊3組、臺中市警察局第3分局、
       第2分局員警，陸續至共同被告乙○○等人上開住處實施
       搜索，才因而查獲本案，其說明已如前述。在91年1月26
       日投票日前，既無人檢舉，若非上開通訊監察所得，本
       案被告己○○等人之犯行難認可被查獲，豈有他人如此
       栽贓陷害之可能？被告甲○○如有陷害被告己○○之意
       思，則採檢舉投案，甚至於檢察官偵查中自白以獲得減
       刑之方式為之更佳，何須以此迂迴之方式來達成其誣陷
       之目的。又被告甲○○經警查獲後，於檢察官偵查中並
       未供述被告丙○○交付賄款78,000元一節，致遭檢察官
       以有事實足認有串證之虞，向原審法院聲請羈押，並經
       法官裁定羈押、禁止接見，因而喪失自由達數日之久。
       被告甲○○與被告丙○○、己○○夫妻過去亦無深仇大
       恨，要無故陷自己及辛○○等人入罪而誣攀被告丙○○
       、己○○夫婦之理。倘有意誣陷被告丙○○、己○○，
       焉有於為警查獲時不配合供述詳情，猶遭羈押之理。是
       被告己○○、丙○○以前開情詞辯稱遭甲○○栽贓等語
       ，顯與日常生活經驗法則不合，而與事實不符，實難採
       信。
五、再查：（一）本案共同被告甲○○係臺中市○區○○路219
    號「蓮花會館」之負責人，其另承租同路215號房屋，作為
    販賣宗教文物之用，而共同被告辛○○係計程車司機，靠行
    於「飛狗交通公司」，辛○○係因經常駕駛計程車搭載甲○○，兩人因此結識，辛○○並稱呼甲○○為「師姐」，上情
    係本案共同被告甲○○與辛○○均所是認之事實。而就本案
    共同被告甲○○何時託請辛○○為被告己○○拉票，並表示
    願以每票500元之代價替被告己○○買票方面，被告辛○○
    於91年1月29日警訊時，亦已供稱：「約於91年1月20、21日
    左右，我開計程車送甲○○回蓮花會館後，甲○○向我談及
    己○○競選市議員想要買票，每票500元，但沒有管道，請
    我幫忙詢問．．．．．．」等語（見91年度選偵字第29號偵
    卷第51頁）。共同被告甲○○於91年1月25日警訊時，亦供
    稱：91年1月20日、21日有叫辛○○駕車載其去屏東照顧養
    殖業無誤等語（見91年度選偵字第29號偵卷第2頁）。雖否
    認有向辛○○提及買票之事，但共同被告甲○○於偵、審中
    仍否認自己犯罪，自不可能供出託請辛○○買票實情。而辛○○若非確有受到共同被告甲○○之託請，又豈會於日後攜
    帶選舉人名單前往「蓮花會館」？顯見辛○○就上開事實之
    供述，應屬可信。本院爰為上開認定。辛○○嗣在原審供述
    ：「91年1月中旬左右，甲○○有跟我說要我幫市議員候選
    人拉票，剛開始沒有跟我說幫誰拉票，後來甲○○有確定跟
    我說幫登記第9號的己○○拉票，期間己○○或甲○○有跟
    我提到每票以500元買票，在偵查中我說是甲○○，是因為
    她比較仁慈不會怪我，我才說是甲○○講的，到底是誰說的
    ，我不確定」乙節，與上開供述不符之部分，為本院所不採
    。（二）又本案共同被告乙○○於91年1月25日偵訊時，已
    供述：「22日劉有找我和戊○○，問我們是否要替己○○買
    票，22日我就將名單製作好，在22日晚上或23日將名單交給
    辛○○，23日晚上劉到我住所，將132票賄款．．．．．．
    ，及要給戊○○酬勞4,000元，．．．．．．合計78,00 0元
    交給我」等語（見91年度選他字第710號偵卷第104頁）。被
    告戊○○於91年1月25日偵訊時，亦供稱交名單給辛○○，
    並收取宣傳單之日期為同月22日（見同上偵卷第91頁）。核
    與辛○○於91年1月25日警訊供述：22日晚上約9時在乙○○
    住處拿到名冊，隨即到甲○○處之情節相符。其等3人於上
    開時間應訊時，均係在91年1月25日，離同月22日僅有3日，
    記憶應較清晰可信。且辛○○於偵查中雖曾供稱「在21日或
    22日晚上約7、8點左右，我跑去乙○○家跟乙○○說（準備
    選舉名冊）」等語，但依其在原審法院所為之供詞，被告丙○○、己○○夫妻觀看上開名冊之日期及甲○○交付78,000
    元之日期係相隔1日，而甲○○交付78,000元之日期係91年1
    月23日，此係甲○○始終供述一致之事實。本案共同被告甲○○應係在23日晚上10時許，在參與晚宴返回「蓮花會館」
    之後，聯繫辛○○前來取款，而辛○○係在此後前往「蓮花
    會館」收取78,000元，後在同日晚上11時之後，駕駛計程車
    至乙○○上開住處，將上開選舉人名冊影本及78,000元全數
    交給乙○○，乙○○則係在此後至翌日（即24 日）上午1時
    之間，再將其中之19,000元交付給被告戊○○，上情亦經本
    院認定如上所述，再稽之本案被告己○○、丙○○均坦承伊
    等有於91年1月22日晚上前往「蓮花會館」，參酌上情，本
    院認為：辛○○係於91年1月22日攜帶己○○之競選文宣，
    向乙○○、戊○○2人探詢是否同意替己○○買票，乙○○
    、戊○○2人均表同意，其等2人隨即著手製作其等2人所知
    同意賣票之選舉人名冊，辛○○並於91年1月22 日晚上7時
    至9時之間，駕駛計程車前往臺中市○區○○路393號4樓即
    乙○○之住處，向乙○○、及戊○○取得上開名單影本，再
    前往「蓮花會館」之有力認定。（三）另本案共同被告辛○○於91年1月29日警訊時，即已供稱：「．．．
    ．．．後來己○○由一不知名男子陪同到達會館，．．．．
    ．．他們看完後，己○○即向我表示『這名冊可以了』，並
    將名冊退還給我，當場並未交付買票錢，約於同月23日半夜
    ，師姐電話通知我至蓮花會館，交給我現金78,000元．．
    ．．．．」各等語（見91年度選偵字第29號偵卷第51頁）。
    後在偵查及原審法院審理時，辛○○亦再為被告己○○與丙○○有觀看上開名冊之供述。雖本案共同被告甲○○於偵查
    中，供述：「（辛○○所抄錄之名冊）是前1天晚上（拿到
    我那邊），幾點不知道，辛○○是拿到215號來，拿來時名
    冊是拿給己○○之夫看的」、「（當天）是辛○○先到，事
    先沒有約」、「（看名冊）是他們夫妻一起來的」、「她（
    己○○）沒有看（名冊），那時她說她喉嚨很難過，所以我
    去泡茶」各等語（見91年度選偵字第29號偵卷第64、65、66
    頁）。惟甲○○供稱觀看名冊之事，事先未約定云云，係為
    推卸己責之飾詞，應非可信。另其既因己○○喉嚨難過，而
    去泡茶，豈會知悉此後己○○有無觀看名冊？其所為「己○○未觀看名冊」之供詞，應有迴護被告己○○之虞。本院認
    以共同被告辛○○之上開供述為可採信。又證人劉玉樹雖於
    本院前審證稱：「（91年1月22日）應該是晚上9點多在台中
    市○○路那裡（與己○○、丙○○）吃宵夜，時間已經過太
    久我只記得晚餐之後，只是純談話，那天因為我們與己○○
    里長很久沒見面，因為她要參選我過去祝賀她，後來有人提
    議說要去甲○○師姐之蓮花會館，己○○她們夫妻先過去，
    我和我先生約10點至11點左右才過去，我們去時己○○她們
    夫妻有在場，後來她們夫妻先走，我們大約只碰面10分鐘左
    右他們夫妻2人就先走了，我們大約坐了半個小時就離開了
    」、「沒有（看到選舉名冊）」、「（辛○○）沒有（在場
    ）」、「（晚上）我沒有參加」各等語（本院前上訴審141
    、143頁），惟其既非與被告己○○、丙○○同時前往「蓮
    花會館」，所證自不得據為被告己○○、丙○○未在上址觀
    看上開名冊之確切證明。就此部分，本院並依據上開事證，
    而為：辛○○取得上開132人之選舉人名冊影本之後，隨即
    駕駛計程車將上開名冊攜往「蓮花會館」。嗣至同日晚上10
    時之後，己○○及其配偶丙○○亦同至「蓮花會館」，甲○○即囑辛○○將上開名冊取出交給丙○○、己○○夫婦閱覽
    之認定。（四）再，上開名冊之選舉人共有132人，如以每
    票500元計算，買票之代價共為66,000元，而辛○○於翌日
    所收受之金錢共為78,000元，且被告戊○○與共同被告乙○○2人與被告己○○、丙○○既無深交，要無干冒刑責而憑
    白為被告己○○買票賄選之理。衡情自堪認定被告己○○、
    丙○○在觀看上開名冊之後，除表示同意對此132人以每票
    500元（共計66,000元）之代價買票之外，亦應有同意支付
    乙○○、戊○○各8,000元、4,000元（共計12,000元）之發
    放賄款代價（即俗稱之「走路工」），之後才又將名冊影本
    交還辛○○。辛○○供稱乙○○、戊○○發放賄款代價係事
    後才約定部分，難認可採。至於辛○○部分，其經濟狀況雖
    非良好，但其既未實際擔任發放賄款之工作，所負被舉發之
    風險較輕，而實際擔任發放賄款之工作之乙○○、戊○○亦
    僅各自收取8,000元、4,000元之發放賄款代價，辛○○又係
    受甲○○之託才參與犯罪，其未索取共同犯罪代價，亦非無
    此可能。本案亦無其有向被告己○○、丙○○收取代價之任
    何證據，自無從為此認定。另被告己○○、丙○○為上開買
    票賄選之對象雖有132人（實際129人），但既委由專人買票
    ，要無親自向各該選舉人催票之理。且上開選舉投票既採無
    記名方式，亦難在事後檢驗各該選舉人之投票對象，被告己○○、丙○○本無影印或保留上開選舉人名冊徒增被搜獲作
    為證據之風險。被告己○○、丙○○以其等並未影印或保留
    上開選舉人名冊，即據以辯稱其等不可能為本案犯行，應非
    可採。
六、又查：本案被告丙○○雖以前開情詞，否認其有攜帶78,000
    元前往「蓮花會館」交付給甲○○。惟被告丙○○確有於91
    年1月23日下午5、6時許，攜帶78,000元前往「蓮花會館」
    交付給甲○○，以便轉交給辛○○，上情係本案共同被告甲○○於偵、審中均已供證明確之事實。本案共同被告甲○○
    並非自身參與選舉，要無自費擅替被告己○○買票賄選之理
    。雖被告丙○○就此部分，辯稱：伊於92年1月23日當天下
    午2時11分離家並至競選總部與候選人己○○及其他助選人
    員會合之後，即進行車隊掃街拜票活動，一直到下午6時許
    ，才返回競選總部休息，後又因日前與某里長發生糾紛遭其
    毆打之事，與陳曉昌、吳東榮3人外出吃豬腳麵線，至同日
    晚上7時左右才回總部，並與賴森松外出拜票至晚上8時許，
    而後再由吳東榮載往台中市南區青年同心會開會，在此段期
    間，根本不可能攜帶78,000元到「蓮花會館」給甲○○，而
    甲○○於91年1月23日下午6時許有在台中市「鹿鳴春餐廳」
    宴客十餘桌，其需在宴會開始之前，即到會場招呼客人，亦
    不可能在相同時間可在「蓮花會館」收受伊所交付之現金，
    伊確無交付78,000元給甲○○之事各等語。惟：
 （一）甲○○於「鹿鳴春餐廳」參加之晚宴，既至92年1月23日
       晚上9時3分尚未結束，依據一般晚宴所需時間，難認其
       在同日下午5、6時之間，即必會前往上開餐廳，甲○○
       此部分所供證，難認有違常情。
 （二）又甲○○於本院前審已經供稱：被告丙○○交付之時間
       ，前後大約2分鐘。顯見被告丙○○為此交付金錢之時間
       不長。縱使選務繁忙，被告丙○○亦可撥空前往。況被
       告丙○○於91年1月30日在台中市調查站應訊時，亦曾供
       述：「我確實有1次在選舉前幾天（詳細日期無法確定）
       下午4、5點，單獨去蓮花會館找甲○○，目的單純再次
       請求協助拉票」等語（見91年度選偵字第52號偵卷第45
       頁）。
 （三）雖被告丙○○嗣後改稱上開遊街拜票之情。惟本案發生
       之後，被告丙○○早因報紙刊登而知此情，此係其在同
       月29日在台中市調查站應訊時，即供述明確之事實（見
       同上偵卷第6頁）。其與被告己○○並有：共同被告甲○○在事發之後，並曾於1月25日到伊之競選總部阻止伊召
       開記者會澄清事實之辯詞。顯見被告丙○○對其涉犯本
       案之情，及日後會接受偵訊，在案發之後，已知之甚明
       。如其並未涉犯本案，其對案發之前何時有到「蓮花會
       館」，及所為何事等事項，要無不詳加查證之理。惟經
       檢察官於91年1月29日訊問時，其猶供稱：「（1月23日
       晚上）我不記得（我跟我太太有去蓮花會館否），需回
       去查我的行程表才知，我不能確定那一天是去那一個宮
       廟，但有去過蓮花會館」、「要問看看，不確定行程表
       是否在」各等語（見91年度選偵字第52號偵卷第23、24
       頁），則其嗣後再辯稱：伊於92年1月23日當天下午2時
       11分離家並至競選總部與候選人己○○及其他助選人員
       會合之後，即進行車隊掃街拜票活動，一直到下午6時許
       ，才返回競選總部休息，後又因日前與某里長發生糾紛
       遭其毆打之事，與陳曉昌、吳東榮3人外出吃豬腳麵線，
       至同日晚上7時左右才回總部云云，是否真實，已難遽信
       。況被告丙○○就此部分辯解，於本院前審所聲請傳訊
       之證人江明偉證稱：「23日早上8點到下午6點左右（陪
       同己○○、丙○○去拜票）」等語（見本院前審卷142頁
       ），證人劉百峰證稱：「我是與他們夫妻同坐1部車去東
       區拜票，下午大約是2點至6點」、「大慶街接復興路轉
       永和街接台中路到東區」、「（拜票到）大約6點左右」
       、「（晚上）我沒有去」等語（見本院前審上訴卷142、
       143頁），證人賴松森證稱：「日期我不敢確定，6點多
       我在總部等林先生，7點左右他們共3人回來，丙○○沒
       有進去總部，就和我一起出去拜訪」、「約（拜訪到）
       晚上8點左右」等語（本院前審上訴卷144頁），證人陳
       曉昌證稱：「（1月23日遊街）下午2點開始至8點結束」
       、「（1月23日遊街結束後，與丙○○、己○○）約5點
       40分左右去吃1碗麵，後來就回去競選總部，大約凌晨1
       點才離開」、「沒有，我身體不好不能吃（豬腳）但他
       們有吃」、「（爾後回競選總部，丙○○是否立即會同
       賴松森里長外出拜票），那些我不知道，我都在裡面做
       基本工作」各等語（本院前審前卷第190、191頁），證
       人吳東榮證稱：「（遊街）大約2點半集合，2點50分正
       式出發，大約6點回去總部，當天我載丙○○及陳曉昌去
       吃豬腳、麵，是我請客的」、「（在）濟世街與復興路
       交界邊」、「沒有（店名）」、「（吃飯到）6點40分左
       右，．．．．．．我載丙○○回總部，丙○○就直接上
       在總部前等候的車子」、「（23日）1點多工作人員集合
       ，下午2點出去遊街，8點左右回總部，我們都是訂便當
       在車上吃」、「沒有，丙○○從2點半到6點50分這中間
       都沒有離開過，他後來與賴里長出去約1個多小時，這1
       個多小時我就不知道」各等語（見本院前審上訴卷第193
       、194、196頁）。上開證人就遊街拜票之起、迄時間，
       所證並非一致，證人陳曉昌所證：遊街結束後，其與丙○○、己○○約5點40分左右去吃1碗麵部分，更與被告
       丙○○辯稱伊係與陳曉昌、吳東榮3人外出吃豬腳麵乙節
       不符。上開證人於經過9個月餘，仍能在本院前上訴審對
       於關鍵時間，為記憶明確之證述，亦不符情理。其等上
       開所證，顯難據為被告丙○○於91年1月23日下午5、6
       時許，仍在遊街拜票之證明。再，被告丙○○於本院前
       審聲請傳訊之證人鄭正一、周英嬌、李群英、劉雅、邱
       泓錫、吳英笑、劉百峰、廖玉明、吳東榮等人，其中證
       人鄭正一證述「同心會」開會時間在晚上7點多至10點多
       部分，與被告丙○○交付78,000元之時間無關。證人廖
       玉明證稱：被告己○○於91年1月23日晚上參與黨務會議
       之事，亦與被告丙○○交付78,000元之事無涉。另證人
       周英嬌證稱：不記得91年1月23日下午5、6點之具體行程
       ；證人劉雅證稱：時間已久，不知91年1月23日下午5、6
       點在做何事；證人邱泓錫、吳英笑、李群英證稱91年1月
       23日下午5、6點是回來吃便當之休息時間，核與證人劉
       百峰、吳東榮證稱：91年1月23日下午5、6時尚在遊行乙
       節不符。茍有吳東榮所證外出吃豬腳麵線之事，又豈會
       有證人周英嬌、李群英、邱泓錫、吳英笑證稱被告丙○○於上開時間有回來一起吃便當之情？上開證人復為被
       告己○○之助選人員，容有迴護之虞。所證尚難據為有
       利被告丙○○之證明。
 （四）另經本院前上訴審函請財政部財稅資料中心請查明被告
       丙○○、己○○及同戶口親屬李金如、林楚、林姍汝
       等5人在各金融機構開設帳戶之資料，經該中心91年9月
       30日資5字第91169118號函覆：「因本中心並無此項業務
       ，故無法配合提供」等語。被告己○○選任辯護人雖於
       本院前上訴審聲請本院函合作金庫東台中分行、台灣銀
       行、彰化銀行、第一銀行、慶豐銀行、台灣企業銀行草
       屯分行等金融機構調取被告丙○○、己○○等2人91年1
       月間存、提款明細，惟被告丙○○、己○○等2人在本院
       前上訴審調查中，既否認有在前開各金融機構剛好領取
       78,000元之情形，且78,000元並非鉅額現金，被告己○○參選台中市議員有其日常選務開銷，不可能未持有現
       款，上開78,000元，可從提領款項中或至親親友捐獻贊
       助競選金錢中之提出部分現款即可，故被告丙○○選任
       辯護人在原上訴審法院聲請向財政部台灣省中區國稅局
       調閱被告丙○○、己○○夫妻所得稅申報資料及現有財
       產狀況，及傳喚證人劉明裁訊問調查乙節，及在本院前
       上訴審聲請函查上開存、提款明細，本院認均無調查之
       必要，併予敘明。
 （五）又就上開78,000元如何包裝部分，辛○○與甲○○之供
       證雖有不符。惟本案共同被告甲○○雖然坦承有轉交上
       開現金，但始終否認本身有參與犯罪，其自不可能會承
       認有清點現金查明金額是否有誤。其供稱：現金是用橡
       皮筋捆或用袋子裝，係為飾卸本身責任並據以辯稱「僅
       有代轉行為」之說詞，不能因此即據以證明其無交付
       78,000元給辛○○，亦併此敘明。
七、末就被告戊○○確有與共同被告乙○○，於前開時、地，將
    經警查扣附卷之選舉人名冊交予共同被告辛○○，後並向共
    同被告辛○○收受上開金錢，同意以每票500元之代價為被
    告己○○向上開選舉人名冊之選舉人買票賄選，約使其等對
    投票權為一定行使，而經判刑確定之共同被告王淑媚、林旗
    順、林銘坤、陳楊桂香、陳梅、莊見興、宋雲嬌等人，亦確
    有因其等2人分別交付而各收受每票500元之賄款，並被要求
    要投票支持臺中市第3選區登記第9號之市議員候選人己○○
    ，且被告戊○○與共同被告乙○○因包攬上開事務，亦確有
    各收受8,000元與4,000元之代價，上情係被告戊○○與共同
    被告乙○○於偵查中及原審法院均供認明確之事實，且經判
    刑確定被告王淑媚、林旗順、林銘坤、陳楊桂香、陳梅、莊
    見興、宋雲嬌等人供述無誤（共同被告陳王月雲雖辯稱：伊
    不知該4,500元是買票之賄款等語，惟其於91年1月25日警訊
    時供稱：陳楊桂香持己○○之文宣傳單，並以每票500元之
    代價，指定要投給候選人9號己○○，伊收到賄款4,500元，
    伊有向陳楊桂香提供伊有9票之事各等語。共同被告陳楊桂
    香於原審法院審理時亦供稱：我有跟我婆婆陳王月雲說4,50
    0元是人家拿來要給她的等語。是共同被告陳王月雲上開辯
    詞，顯係事後卸責之詞，要難採信）。查被告戊○○與共同
    被告乙○○並非至親好友，不可能干冒刑責無端替被告己○○買票賄選。再徵之上開名冊所列選舉人共有132人，如以
    每票500元計算，所需買票賄款僅有66,000元，而被告丙○○於91年1月23日下午5、6時許，即攜帶78,000元之現金，
    到上開宗教文物販賣處交予甲○○等情以觀，謂被告戊○○
    與共同被告乙○○，於前開時、地，製作並將經警查扣附卷
    之選舉人名冊交予共同被告辛○○之時，其等2人之間並無
    共同基於意圖漁利，包攬對於有投票權之人，交付賄賂，而
    約其投票權為一定行使（即投票支持己○○）之事務之犯意
    聯絡；且共同被告辛○○將上開132人之選舉人名冊影本攜
    往「蓮花會館」給被告己○○及丙○○觀覽之時，未約定並
    同意支付乙○○、戊○○各8,000元、4,000元（共計12,000
    元）之發放賄款代價（即俗稱之「走路工」），此顯與情理
    有違。被告戊○○此部分辯詞及辛○○、乙○○嗣後迴護之
    詞，均非可採。
八、此外，復有在被告戊○○住處扣得之被告己○○競選文宣傳
    單8張及賄款2,000元、在共同被告宋雲嬌住處查扣之己○○
    競選文宣傳單4張及賄款1,500元、在共同被告乙○○住處扣
    得之現金38,000元（均為千元紙鈔，共38張）及選舉人名冊
    影本1份、在蓮花會館扣得之己○○競選文宣148張、在共同
    被告辛○○身上查獲之己○○競選文宣38張、及由共同被告
    陳王月雲、林銘坤自行提出之賄款4,500元及6,000元扣案可
    稽。事證明確，被告己○○、丙○○、戊○○之犯行均堪以
    認定。
九、核被告己○○、丙○○2人所為，係犯公職人員選舉罷免法
    第90條之1第1項之對於有投票權之人交付賄賂，而約其投票
    權為一定之行使罪；就被告己○○、丙○○2人之上開犯行
    ，其等2人與已經判刑確定之共同被告甲○○、辛○○之間
    有犯意之聯絡及行為分擔，均為共同正犯。另被告戊○○所
    為，係犯公職人員選舉罷免法第91條之1第1項之意圖漁利包
    攬；就被告戊○○上開所犯，其分別與已經判刑確定之共同
    被告乙○○之間，有犯意之聯絡及行為分擔，均為共同正犯
    。查被告戊○○曾因犯重傷害案件，經原審法院判處有期徒
    刑8年，後上訴本院及最高法院，均經駁回上訴確定，於83
    年6月22日假釋出獄，交付保護管束，於88年7月3日假釋期
    滿執行完畢；又於90年間因業務侵占案件，經原審法院判處
    有期徒刑6月，如易科罰金以3百元折算1日，於90年11月23
    日以易科罰金執行完畢之事實，有臺灣高等法院被告全國前
    案紀錄表、臺灣臺中地方法院檢察署刑案資料查註紀錄表各
    1份在卷可稽，被告戊○○在受此有期徒刑之執行完畢後，5
    年以內再犯本件有期徒刑以上之罪，為累犯，應依刑法第47
    條規定加重其刑。被告己○○、丙○○、戊○○用以交付之
    賄賂78,000元，應依公職人員選舉罷免法第90條之1第3項之
    規定，宣告沒收；在已判刑確定之共同被告宋雲嬌住所扣得
    之被告己○○競選文宣傳單4張、在臺中市○區○○路219號
    蓮花會館扣得之被告己○○競選文宣148張、在已判刑確定
    共同被告辛○○身上查獲之己○○競選文宣38張，合計共19
    0張，上開在宋雲嬌住處所查扣之文宣傳單4張，已交付與宋
    雲嬌，餘186張係被告己○○、丙○○所有並供犯罪所用之
    物，依刑法第38條第1項第2款之規定宣告沒收（公訴人就此
    部分請求依公職人員選舉罷免法第90條之1第3項規定宣告沒
    收之，應屬誤會）。另在被告乙○○住處扣得之選舉人名冊
    影本1份，為被告戊○○與共同被告乙○○所有並供犯罪所
    用之物，亦應依刑法第38條第1項第2款之規定宣告沒收。
十、原審判決就被告己○○、丙○○、戊○○3人上開所犯，予
    以論罪科刑，固非無見，惟原審判決（一）漏未認定被告戊○○與共同被告乙○○所交付之選舉人名冊影本，尚有包含
    「設籍臺中市○區○○路293巷1號戶內投票權人葉高元、葉
    國華2人」、「設籍臺中市○區○○路335號戶內投票權人林
    瑞隆、丁○○、林永治2人」、「設籍臺中市○區○○路347
    號戶內投票權人林明華」等人；（二）且誤認被告己○○、
    丙○○係於91年1月23日下午某時，才在「蓮花會館」觀看
    上開選舉人名冊影本，又上開選舉名冊實為129人非132人，
    編號35林雅寧126號莊敏雄、132號林明華另、119號林銘崇
    遷至台中市○區○○里○○街111號3樓，有台中市東區、南
    區戶政事務所函各1份在卷為憑（見本審卷第86至94頁）；
    （三）另未認定被告戊○○與共同被告乙○○，於前開時、
    地製作並將經警查扣附卷之選舉人名冊交予共同被告辛○○
    之時，其等2人之間即有共同基於意圖漁利，包攬對於有投
    票權之人，交付賄賂，而約其投票權為一定行使（即投票支
    持己○○）之事務之犯意聯絡，且未認定共同被告辛○○將
    上開132人（實際129人詳如前述）之選舉人名冊影本攜往「
    蓮花會館」給被告己○○及丙○○觀覽之時，已有約定並同
    意支付乙○○、戊○○各8,000元、4,000元（共計12,000元
    ）之發放賄款代價（即俗稱之「走路工」）；（四）又既已
    認定被告戊○○之賄選買票行為已達「交付」賄賂程度，但
    卻依「期約」論罪；以上均有未合。是本案被告己○○、丙○○、戊○○3人上訴否認有上開犯罪，其等3人之上訴雖無
    理由，另公訴人上訴指摘原審判決對被告戊○○之量刑過輕
    亦無理由，但原審判決既有上開可議之處，關於被告己○○
    、丙○○、戊○○3人部分，即屬無可維持，自應由本院將
    原審判決關於被告己○○、丙○○、戊○○（意圖漁利包攬
    投票行賄部分）3人部分，均予撤銷改判。爰審酌被告己○○、丙○○、戊○○3人之品行、實施賄選對民主政治所生
    危害、被告己○○、丙○○2人犯罪後仍以前開方法飾刑責
    而未見悔意、及被告戊○○收賄並包攬賄選雖足以影響民主
    選舉公正性，但收受之賄款不多，且於偵查、及原審審理期
    間尚能坦承所犯等一切犯罪情狀，各量處其等3人之刑如主
    文第2、3、4項之所示。被告己○○、丙○○部分，並均諭
    知罰金易服勞役之折算標準。且均依據公職人員選舉罷免法
    第98條第3項之規定，分別為被告己○○褫奪公權3年，被告
    丙○○、戊○○2人均褫奪公權2 年之宣告。被告己○○、
    丙○○、戊○○用以交付之賄賂新臺幣78,000元，其已交付
    之賄賂自應由對向共犯所犯投票受賄賂罪中宣告追徵、沒收
    ，不得再依上開規定重複沒收。本件被告戊○○已將部分賄
    款交與王淑娟等人，而同案已判處罪刑確定在卷之王淑娟、
    林旗順、林銘坤、陳楊桂香、陳王月雲、陳梅、莊見興、宋
    雲嬌依序收受5,000元、1,500元、6,000元、3,500元、4,50
    0元、2,500元、1,000元、1,500元及本件戊○○應沒收之50
    0元賄款，因之本件上開合計26,000元應扣除之，祗應沒收
    餘額52,000元。上開52000元包含己○○、丙○○交付乙○○、戊○○之8,000元、4,000元，係該2人包攬公職人員選
    舉罷免法第90條之1第1項事務之不法所得，應依刑法第38條
    第1項第3款宣告沒收。其餘40,000元依公職人員選舉罷免法
    第90條之1第3項宣告沒收。又上開第3項文宣傳單之總和為
    190張，原審認為198張，其理由說明前後矛盾，已非適法，
    又上開在宋雲嬌住所所查扣之文宣單傳單4張，既已交付與
    宋雲嬌，非屬被告己○○所有，自應扣除之，被告己○○之
    競選文宣傳單祗剩186張、以及被告戊○○與共同被告乙○○所有之選舉人名冊影本1份，均依法宣告沒收。
十一、據上論斷，應依刑事訴訟法第369條第1項前段、第364條
      、第299條第1項前段、公職人員選舉罷免法第90條之1第1
      項、第3項、第91條之1第1項，第98條第3項、刑法第11條
      前段、第143條第1項、第2項前段、第28條、第51條第5款
      、第47條，第42條第3項、第37條第2項，第38條第1項第2
      款第3款，罰金罰緩提高標準條例第2條，判決如主文。
本案經檢察官丁○○到庭執行職務。
中    華    民    國    95    年    3    月    15     日
            刑事第六庭  審判長法  官  李  文  雄
                              法  官  邱  顯  祥
                              法  官  黃  永  祥
上列正本證明與原本無異。
如不服本判決應於收受送達後十日內向本院提出上訴書狀，其未
敘述上訴之理由者並得於提起上訴後十日內向本院補提理由書（
均須按他造當事人之人數附繕本）。
                              書記官  林  明  冬
中    華    民    國    95    年    3    月    15     日
                                                      Ａ


司法院資訊處製作；財團法人民間司法改革基金會備份。
